【裁判字號】    98,抗,462
【裁判日期】    980331
【裁判案由】    假扣押
【裁判全文】
臺灣高等法院民事裁定                   98年度抗字第462號
抗  告  人  博匠營造股份有限公司
法定代理人  甲○○
上列抗告人與相對人融昱企業有限公司間假扣押事件，對於中華
民國98年1月21日臺灣臺北地方法院98年裁全字第628號裁定，提
起抗告，本院裁定如下：
    主      文
原裁定廢棄。
相對人在原法院之聲請駁回。
聲請及抗告費用由相對人負擔。
    理      由
一、相對人於原法院聲請及本院陳述意旨略以：相對人與抗告人
    於97年7月30 日簽訂工程合約書，相對人依約完成工程，但
    抗告人尚有新台幣（下同）2,023,850 元未支付，相對人並
    未逾期完工，可由抗告人並未受業主即國立政治大學以逾期
    完工扣款可證，頃聞抗告人正脫產以逃避本債務，願供擔保
    請准就抗告人財產2,023,850元之範圍內予以假扣押云云。
二、原裁定以：相對人就其主張之請求及假扣押原因，除已提出
    工程合約書影本等件外，復陳明願供擔保以補釋明之不足，
    所請假扣押核無不合，應予准許等語。
三、抗告意旨略以：抗告人並無脫產之理由，相對人逕向第三人
    國立政治大學扣押工程款影響抗告人聲譽，且相對人請領工
    程款時已詳知扣款事宜並簽認結案，又以假扣押方式扣押抗
    告人工程款，顯非合法等語。
四、按債權人就金錢請求或得易為金錢請求之請求，欲保全強制
    執行者，固得聲請假扣押。惟此項聲請，依新修正民事訴訟
    法第526條第1、2 項規定，對於「請求之原因」及「假扣押
    之原因」應釋明之，如釋明不足，而債權人陳明願供擔保或
    法院認為適當者，法院始得定相當之擔保，命供擔保後為假
    扣押。而所謂「假扣押之原因」，依同法第523 條之規定，
    係指日後有不能強制執行或甚難執行之虞，或應在外國為強
    制執行之情形，如債務人浪費財產，增加負擔，或就財產為
    不利益之處分，將成為無資力之狀態，或將移住遠地、逃匿
    無蹤、隱匿財產等是。故依上開修正後之法文規定，債權人
    就「請求之原因」及「假扣押之原因」，依法有釋明之義務
    ，亦即須提出可使法院信其主張為真實之證據，必待釋明有
    所不足，而債權人陳明願供擔保或法院認為適當者，法院始
    得定相當之擔保，命供擔保後為假扣押。債權人不得未為任
    何釋明，而全以擔保代其釋明之責，且如釋明之不足無法由
    債權人供擔保以補足之，法院仍應駁回債權人之聲請，非一
    經債權人陳明願供擔保，即當然准為該項假扣押。次按，依
    同法第284 條規定：「釋明事實上之主張者，得用可使法院
    信其主張為真實之一切證據。但不能即時調查者，不在此限
    。」。所謂因釋明而應提出法院能即時調查之證據，係指當
    事人於釋明其事實上之主張時，應同時提出可供法院得隨時
    進行調查之證據而言，故當事人如未同時提出供釋明用之證
    據，法院自無裁定限期命其補正之必要。
五、查相對人具狀聲請假扣押抗告人之工程款，僅提出兩造工程
    合約書及詳細價目表為證，堪認雙方確因工程合約產生糾紛
    ，已就請求原因為釋明。但相對人就假扣押之原因，僅空言
    「頃聞抗告人正脫產以逃避本件債務」，並未提出任何可資
    即時調查之證據釋明抗告人有浪費財產、增加負擔、隱匿財
    產等行為，其就假扣押原因之釋明顯有欠缺，依前開說明，
    更無從以擔保代釋明之義務，是本件假扣押之聲請，與民事
    訴訟法第526條第1項、第2 項規定不符，應予駁回。原審未
    察，命擔保後為假扣押，容有未洽。抗告意旨據此指摘原裁
    定不當，為有理由，應由本院予以廢棄，並諭知如主文第 2
    項所示。
六、據上論結本件抗告為有理由，爰裁定如主文。
中    華    民    國    98    年    3     月    31    日
                    民事第十七庭
                          審判長法  官  藍文祥
                                法  官  張競文
                                法  官  陳麗芬
正本係照原本作成。
本裁定除以適用法規顯有錯誤為理由，不得再抗告。如提起再抗
告，應於收受後10日內委任律師為訴訟代理人向本院提出再抗告
狀。並繳納再抗告費新台幣１千元。
中    華    民    國    98    年    4     月    1     日
                                書記官  張永中


司法院資訊處製作；財團法人民間司法改革基金會備份。
